臺灣臺北地方法院民事判決 
108年度婚字第204號
原      告  甲○○
訴訟代理人  陳郁婷律師
複代 理 人  陳寧馨律師
被      告  乙○○  
訴訟代理人  林更祐律師
複代 理 人  邱宇彤律師
            吳美智  
上列當事人間請求離婚等事件，本院於民國110年9月23日言詞辯
論終結，判決如下：
    主    文
一、准原告與被告離婚。
二、對於兩造所生未成年子女戊○○（男、民國00年0月00日生、
    身分證統一編號：Z000000000號）權利義務之行使或負擔，
    由原告任之。
三、被告應自本判決確定之日起至未成年子女戊○○成年之日止，
    按月於每月5日前給付原告關於未成年子女戊○○之扶養費新
    臺幣14,275元，如遲誤一期履行者，其後6期(含遲誤該期)
    視為亦已到期。
四、被告應給付原告新臺幣561,483元，及自起民國109年8月11
    日起至清償日止，按年息百分之5計算之利息。
五、被告應給付原告新臺幣49,352,100元，及自離婚判決確定之
    翌日起至清償日止，按年息百分之5計算之利息。
六、訴訟費用由被告負擔五分之三，餘由原告負擔。　　
七、本判決第四項及第五項於原告以附表四所示之金額為被告供
    擔保後，得假執行；但被告如以附表四所示金額為原告預供
    擔保後，得免為假執行。
八、原告其餘之訴及假執行之聲請均駁回。　
    事實及理由
壹、程序部分
一、按數家事訴訟事件，或家事訴訟事件及家事非訟事件請求之
    基礎事實相牽連者，得向就其中一家事訴訟事件有管轄權之
    少年及家事法院合併請求，不受民事訴訟法第53條及第248 
    條規定之限制；前項情形，得於第一審或第二審言詞辯論終
    結前為請求之變更、追加或為反請求，家事事件法第41條第
    1項、第2項分別定有明文。查原告起訴請求判准兩造離婚、
    夫妻剩餘財產分配請求之家事訴訟事件外，尚合併請求酌定
    未成年子女親權及扶養費之家事非訟事件，經核與上開規定
    並無不合，應予准許。
二、又按訴狀送達後，原告不得將原訴變更或追加他訴。但請求
    之基礎事實同一、擴張或減縮應受判決事項之聲明者，不在
    此限，民事訴訟法第255條第1項但書第2款、第3款定有明文
    。而上開規定依家事事件法第51條規定，於家事事件準用之
    。查本件原告原起訴聲明第3至6項為：「...㈢被告應自本判
    決確定之翌日起至兩造所生未成年子女丁○○、戊○○年滿20歲
    成年時止，負擔丁○○、戊○○之扶養費用每月各新臺幣35,000
    元，並按月於每月5日前給付原告。如有一期未履行者，其
    餘未到期部份，全部視為到期。㈣被告應給付原告新臺幣1,0
    00,000元整，及自起訴狀繕本送達之翌日起至清償日止，按
    週年利率百分之五計算之利息。㈤訴訟費用由被告負擔。㈥第
    四項聲明，原告願供擔保，請准宣告假執行。」嗣後變更為
    ：「...㈢被告應自本判決確定之翌日起至兩造所生未成年子
    女戊○○年滿20歲成年時止，負擔戊○○之扶養費用每月各新臺
    幣28,550元，並按月於每月5日前給付原告。如有一期未履
    行者，其餘未到期部份，全部視為到期。㈣被告應給付原告
    新臺幣1,122,966元，暨自109年8月11日起至清償日止，按
    年息百分之5計算之利息。㈤被告應給付原告新臺幣71,912,4
    00元，暨自離婚判決確定翌日起至清償日止，按年息百分之
    5計算之利息。㈥訴訟費用由被告負擔。㈦第四、五項聲明，
    原告願供擔保，請准宣告假執行。經核上開變更，揆諸上開
    規定及說明，尚無不合，應予准許。
貳、實體部分
一、離婚部分:
  ㈠原告主張:兩造於民國82年3月16日結婚，並育有3名子女，丙○○、丁○○(均已成年)及戊○○(男，00年0月00日生，身分證統
    一編號：Z000000000號)，因被告觀念極為傳統，家中大小
    事均係被告做主，並不讓原告外出工作，只能在家洗衣、煮
    飯、打掃及照顧小孩，倘原告或小孩有經濟需求，僅能低聲
    下氣向被告請款，被告屢屢刁難，並要原告與其發生性行為
    後才願意給錢，又被告平時有觀看A片之習慣，並要求原告
    為其口交，原告若不同意或覺得不適婉拒，被告會強硬用手
    壓住原告的頭，不讓原告離去，原告不堪忍受被告性癖好，
    又怕直接拒絕惹怒被告，只好藉故與小孩同睡為理由，逃離
    與被告同房，被告於107年12月10日離家前，兩人已分房睡
    長達7、8年。被告自107年下半年起，因沉迷宗教，性格大
    變，時常在三更半夜燒香拜拜，並要求小孩在被告坐禪時，
    在旁邊一起跪拜神明，令原告不解。又被告一再指責原告為
    爭奪家產，教唆長子丙○○傷害被告一情，業經臺灣臺北地方
    法院檢察署檢察官以108年度偵字第13423號為不起訴處分，
    經再議駁回後確定。被告一再懷疑3名子女非其所親生，而
    對3名子女提起確認親子關係不存在訴訟，此對原告無疑係
    莫大的羞辱，且於調解程序中，即便法務部調查局之判定結
    果確認被告與3名子女有親子關係，被告仍不願撤回其訴，
    經本院以108年度親字第27號判決被告敗訴，經上訴後駁回
    被告上訴而確定。被告多次興訟，且在訴訟中胡亂主張，可
    知被告之精神狀況及判斷辨別事理能力已與常人不同，又其
    對3名子女提起確認親子關係之訴，無疑指摘原告對婚姻不
    忠，令原告感到莫大羞辱與傷心，衡酌兩造自107年12月10
    日分居迄今已達2年餘，足證兩造婚姻感情已喪失基礎，業
    已破裂，客觀上難以期待回復家庭生活，兩造婚姻確有重大
    事由難以維持，且此項事由應由被告負責，故原告依民法第
    1052條第2項規定訴請離婚等語。並聲明:准原告與被告離婚
    。
　㈡被告則以:被告並無不讓原告外出工作，原告擔任家庭主婦係
    兩造當初所協商，此觀現行兩造子女已無需原告在家照顧，
    原告亦無外出工作甚明。又原告擔任家庭主婦20年，原告指
    稱被告要脅發生性行為才願意給錢，然對於被告一次給多少
    錢?原告對此等細節均未能說明並舉證，且兩造已7、8年間
    未曾同房，倘被告未負擔家用的話，原告及子女係如何生活
    。又婚姻關係兩造難免溝通不良或互有磨擦，不能以指謫他
    人之性癖或宗教信仰作為破壞夫妻共同生活之原因，原告的
    性喜好及宗教傾向並無傷害原告或破壞兩造信任之行為，是
    本件原告之舉證尚不符合民法第1052條第2項所稱之重大事
    由等語。
　㈢按有民法第1052條第1 項以外之重大事由，難以維持婚姻者
    ，夫妻之一方得請求離婚，但其事由應由夫妻之一方負責者
    ，僅他方得請求離婚，民法第1052條第2 項定有明文。又婚
    姻係以組織家庭，共同生活為目的，是對於家庭生活之美滿
    幸福，有妨礙之情形，即得認其與此之所謂難以維持婚姻之
    重大事由相當（最高法院79年度台上字第1040號判決及86年
    度第2 次民事庭會議決議參照）。次按民法第1052條第2 項
    所稱有前項以外之重大事由，難以維持婚姻者，係以婚姻是
    否已生破綻而無回復之希望為其判斷之標準；而婚姻是否已
    生破綻無回復之希望，則應依客觀之標準，即難以維持婚姻
    之事實，是否已達於倘處於同一境況，任何人均將喪失維持
    婚姻之意願而定（最高法院95年度台上字第2924號判決參照
    ）。　　
　㈣本院之判斷:
　⒈兩造於82年3月16日結婚，育有3名子女，丙○○、丁○○(現均已
    成年)及未成年子女戊○○等情，為兩造所不爭執，且有各該
    戶籍謄本在卷可查(見本院卷一第35至36頁)，堪認兩造婚姻
    現仍存續中。
　⒉被告自107年12月10日自行離家，並自行將戶籍遷至彰化縣○○
    市○○○街00號一情，為被告所自承，並有被告戶籍謄本在卷
    可證，是兩造自被告離家後，即未曾再共同生活，迄今已實
    際分居2年餘，兩造感情已相當淡薄。
　⒊又被告曾對兩造長子丙○○提起傷害尊親屬等刑事告訴，業經
    臺灣臺北地方法院檢察署檢察官於108年8月30日以108年度
    偵字第13423號為不起訴處分，經被告聲請再議後，再經臺
    灣高等檢察署於108年10月5日以108年度上聲議字第7917號
    處分書駁回再議確定等情，有上開不起訴處分書及再議駁回
    處分書在卷可稽(見本院卷一第431至439頁)。被告復於108
    年間對兩造子女丙○○、丁○○及戊○○提出確認親子關係不存在
    訴訟，經本院於108年6月21日以108年度親字第27號判決駁
    回被告之請求，嗣被告上訴後，再經臺灣高等法院於108年1
    1月6日以108年度家上字第216號判決駁回被告上訴而確定等
    情，有上開判決書在卷可佐(見本院卷一第441至442、501至
    503頁)。在上開訴訟中，兩造均立於對立面，衝突不可謂不
    深，且被告所提上開確認親子關係訴訟，無疑係指稱原告有
    背叛婚姻忠貞關係之行為，實難認一般人立於原告之立場所
    能忍受。
　⒋婚姻乃兩人感情之結合，以組織家庭、共同生活為目的，婚
    姻共同生活之基礎，原應出於夫妻雙方之情感及信賴，並在
    精神上、物質上互相扶持。姑不論原告所指稱被告之性行為
    喜好及宗教信仰等節，兩造自107年12月分居至今近2年餘，
    於本案審理期間，兩造對未來毫無共識，本院未能感受到兩
    造對未來共同生活之努力，即便是不願意離婚之被告，也未
    見被告表現出對兩造共同生活的付出，夫妻之情顯難再維持
    ，婚姻關係已出現破綻，短期內無修復可能，況原告訴請離
    婚，態度堅決，兩造破綻已深，難以期待回復，堪認兩造間
    存有難以維持婚姻之重大事由，且上開婚姻難以維持之原因
    ，多因被告主動搬離兩造住處，並對兩造所生子女提起多件
    訴訟所致，堪認被告為有過失之一方，是依上開說明，原告
    依民法第1052條第2項訴請離婚，洵屬有據，為有理由，應
    予准許。
二、酌定未成年子女戊○○親權部分:　　
　㈠原告主張:兩造婚後育有3名子女，自出生後均係由原告親自
    照顧，長子丙○○及次女丁○○均已成年，三子戊○○為未成年，
    被告自107年沉迷宗教後，即未曾關心3名子女，自107年12
    月10日離家後，未曾支付任何扶養費用，甚至將原告及3名
    子女證件、存摺均一併帶走，完全不管原告及3名子女死活
    ，之後更對3名子女提起確認親子關係訴訟，在訴訟過程中
    ，社工亦無法訪視被告，足認被告並無擔任親權人之意願，
    請依社工調查報告之建議，考量未成年子女戊○○之意願及審
    酌主要照顧者原則，依民法第1055條規定，裁定原告為戊○○
    之單獨親權人。並聲明:兩造所生未成年子女戊○○權利義務
    之行使及負擔，由原告單獨任之。
　㈡被告則以:被告不同意離婚，倘法院認離婚有理由，就未成年
    子女戊○○之權利義務之行使與負擔，被告同意以戊○○之自主
    意識為決定基準，倘戊○○想要跟原告一起生活，被告亦同意
    等語。
　㈢按夫妻離婚者，對於未成年子女權利義務之行使或負擔，依
    協議由一方或雙方共同任之。未為協議或協議不成者，法院
    得依夫妻之一方、主管機關、社會福利機構或其他利害關係
    人之請求或依職權酌定之，民法第1055條第1項定有明文。
    復按法院為前條裁判時，應依子女之最佳利益，審酌一切情
    狀，參考社工人員之訪視報告，尤應注意左列事項：一、子
    女之年齡、性別、人數及健康情形。二、子女之意願及人格
    發展之需要。三、父母之年齡、職業、品行、健康情形、經
    濟能力及生活狀況。四、父母保護教養子女之意願及態度。
    五、父母子女間或未成年子女與其他共同生活之人間之感情
    狀況，民法第1055條之1亦定有明文。另為實施聯合國1989
    年兒童權利公約（Convention on the Rights of the Chil
    d），健全兒童及少年身心發展，落實保障及促進兒童及少
    年權利，特制定兒童權利公約施行法；兒童權利公約所揭示
    保障及促進兒童及少年權利之規定，具有國內法律之效力；
    兒童應在幸福、關愛與理解氣氛之家庭環境中成長，使其人
    格充分而和諧地發展；所有關係兒童之事務，均應以兒童最
    佳利益為優先考量，兒童權利公約施行法第1、2條、兒童權
    利公約前言及第3條亦有明文規定。兩造既經本院判准離婚
    ，且對於未成年子女方戊○○權利義務之行使或負擔無法達成
    協議，自有依民法第1055條第1項及第1055條之1規定，加以
    酌定之必要。
　㈣本院之判斷:
　⒈查本院委託社工就親權部分為訪視報告結果略以:原告與三名
    子女均同住於臺北市信義區公寓，就未成年子女戊○○自幼均
    由原告擔任主要照顧者，原告於親權能力、親職時間具相當
    能力，與戊○○關係良好，戊○○於訪視當時為17歲，已具備認
    知與表達能力，依據未成年子女意願與主要照顧者原則，建
    議由原告單獨行使負擔未成年子女戊○○之親權，因無法聯絡
    到被告，故無法訪視被告等情，有映晟社會工作師事務所10
    8年8月23日晟台護字第1080573號函及函附之訪視報告在卷
    可參(見本院卷一第239至254頁)。
　⒉本件原告主張單獨擔任未成年子女戊○○之親權人，被告亦表
    示倘本院判決離婚，就未成年子女戊○○親權人部分，願意尊
    重戊○○之意見，本院考量未成年子女戊○○為91年次，現已滿
    19歲，已能清楚表達己意，其表示主要照顧者為原告，希望
    由原告擔任親權人，而原告確實自未成年子女戊○○出生後，
    擔任其主要照顧者，母子關係良好，且被告前既曾經對未成
    年子女戊○○提出確認親子關係不存在訴訟，於本案訴訟過程
    中，亦無積極表達監護之意願，是本院認未成年子女戊○○權
    利義務之行使與負擔由原告單獨任之，應符合未成年子女之
    最佳利益。　
三、未成年子女戊○○將來扶養費:
　㈠原告主張:兩造財力懸殊，原告為家庭主婦，被告於離家前，
    負擔家中所有開銷，包括戊○○之扶養費用，參酌臺北市106
    年度、107年度平均每人每月消費支出分別為29,245元及28,
    550元，並審酌戊○○就讀逢甲大學，除生活、學雜費外，尚
    有補習等額外支出，衡以兩造經濟狀況及收入，認以每月28
    ,550元作為戊○○每月所需扶養費數額，被告於110年4月15日
    開庭時，亦表示同意以該數額為戊○○每月所需扶養費，又衡
    以原告過往係以勞務支出為付出，戊○○將來之扶養費亦應由
    被告負擔全額，方屬公允，故依民法第1116條之2規定，請
    求被告自本判決確定之日起至戊○○成年之日止，按月給付扶
    養費用28,550元。並聲明:被告應自本判決確定之日起至兩
    造所生未成年子女戊○○年滿20歲成年時止，負擔戊○○之扶養
    費用每月新臺幣28,550元，並按月於每月5日前給付原告，
    如有一期未履行者，其餘未到期部分，全部視為到期。
　㈡被告則以:倘法院認為原告訴請離婚為有理由，同意就未成年
    子女戊○○每月所需扶養費以28,550元計算之，然兩造就扶養
    義務之比例，因原告有向被告請求夫妻剩餘財產分配差額，
    原告所能請求之部分，實為表彰原告於婚姻關係中之付出，
    應是做原告於婚姻關係中之收入，原告所得金額非低，原告
    非無經濟能力負擔扶養費，是兩造負擔比例應以平均負擔為
    宜，亦即兩造各負擔1/2等語。
　㈢按父母對於未成年之子女，有保護及教養之權利義務；父母
    對於未成年子女之扶養義務，不因結婚經撤銷或離婚而受影
    響；扶養之程度，應按受扶養權利者之需要，與負扶養義務
    者之經濟能力及身分定之；負扶養義務者有數人，而其親等
    同一時，應各依其經濟能力分擔義務，民法第1084條第2項
    、第1116條之2、第1119條、第1115條第3項分別定有明文。
    又家事事件法第107條第2項準用第100條第1項規定，法院命
    給付未成年子女扶養費，不受聲請人聲明之拘束者，僅以定
    其給付扶養費之方法（含扶養之程度）為限。其餘如父母雙
    方之負擔或分擔、應給付扶養費之起迄期間等項，仍應以當
    事人之聲明為據(參照最高法院105台簡抗字第4號裁定意旨)
    。
　㈣本院之判斷:
　⒈兩造均同意以未成年子女戊○○居住之臺北市，參酌行政院主
    計總處公布107年度每人每月消費支出金額作為未成年子女
    扶養費之核算標準(見本院卷二第423頁)。查未成年子女戊○○現居住臺北市，依據行政院主計總處家庭收支調查，107年
    度臺北市平均每人月消費支出為28,550元。兩造既對以上開
    標準作為未成年子女每月支出扶養費用之計算無爭執，本院
    認上開數額尚屬適當，故認未成年子女戊○○每月扶養費以28
    ,550元為妥適。
　⒉負擔比例:原告雖主張其為家庭主婦無收入，家中所有開銷向
    來均由被告負擔，故就未成年子女戊○○扶養費部分，亦主張
    由被告全部負擔。然查，兩造就未成年子女扶養費負擔比例
    部分，並無約定，尚難以過往係由被告負擔全部家用，即遽
    認被告應繼續負擔未成年子女戊○○全部之扶養費，原告此部
    分之主張，難認有理由。本院審酌原告名下有彰化縣○○市○○○街00號房地之應有部分1/2權利，上開不動產經本院送鑑定
    價值為25,044,000元，原告實際擁有上開房地約12,522,000
    元之價值，且原告另有臺灣中小企業銀行存款約68萬元(見
    本院卷二第199頁)，足見原告並非毫無資力之人。而被告名
    下有如附表二所示之各該不動產及存款，財產價值雖較原告
    為多，然兩造之財產就對於負擔未成年子女戊○○每月所需28
    ,550元而言，均屬能輕易負擔之情形，對未成年子女戊○○更
    無任何影響，父母均有相當扶養能力時，對於子女之扶養費
    用，自應平均分擔。是本院認被告主張未成年子女戊○○扶養
    費應由兩造平均分擔，尚屬妥適，亦符合未成年子女之最佳
    利益。故就未成年子女戊○○扶養費部分，原告請求被告應自
    本判決確定之翌日起，至清償之日止，按月於每月5日前給
    付未成年子女戊○○扶養費於14,275元範圍內為有理由。另本
    院為恐日後被告有拒絕或拖延給付之情，而不利子女之利益
    ，爰依家事事件法第100條規定，宣告本判決主文第3項定期
    金給付遲誤1期未履行者，其後6期（含遲誤該期）視為亦已
    到期，以維子女之最佳利益。
四、請求返還代墊扶養費部分:
　㈠原告主張:被告自107年12月10日離家後，隨即於107年12月17
    日將戶籍遷至彰化縣○○市○○○街00號，此後，被告未再與原
    告及3名子女共同居住過，且斯時次女丁○○及3子戊○○均未成
    年，被告對丁○○及戊○○不聞不問，更遑論給付任何扶養費用
    ，均靠原告向娘家及友人開口求援借款，方能度日，當時丁○○考上位於臺中靜宜大學，戊○○則就讀永春高中，與原告同
    住至109年8月，丁○○及戊○○各該學費、生活費及雜費均係原
    告支出，被告自因而受有不當得利，兩名子女所需費用每月
    以上開兩造同意之每月每位扶養費用28,550元計算，自被告
    離家之翌日即107年12月11日起算至109年7月31日期間，原
    告共代墊扶養費用1,122,966元(計算式:28,550元×2×20/30+
    28,550元×2×19=1,122,966元)，爰依民法第179條不當得利
    規定，請求被告返還原告已代墊之扶養費用。並聲明:被告
    應給付原告1,122,966元，暨自109年8月11日起至清償日止
    ，按年息百分之5計算之利息。
　㈡被告則以:被告同意自107年12月11日離家至109年7月31日期
    間，就當時未成年子女丁○○及戊○○當時每人每月所需之扶養
    費用，同意以28,550元計算之，是兩名未成年子女就上開期
    間之扶養費用合計為1,122,966元被告不爭執。然就兩造負
    擔比例尚應以平均分擔為妥適。原告雖為家庭主婦，然原告
    向被告請求夫妻剩餘財產分配，係基於被告婚後財產累積係
    因兩造共同努力之成果，是原告分得被告之剩餘財產分配後
    ，該金額自等同於原告於婚姻關係中之收入，相權衡之下，
    原告之收入實與被告相當，故兩造就扶養費之負擔比例，自
    應以平均分配為妥適等語。
　㈢按無法律上之原因而受利益，致他人受損害者，應返還其利
    益，民法第179條定有明文。準此，父母應依各自之資力，
    對未成年子女負扶養義務，對於未成年子女之扶養費用均應
    分擔，未成年子女若由父母之一方單獨扶養者，自得依不當
    得利之規定，請求他方償還代墊其應分擔之扶養費用（最高
    法院92年度台上字第1699號判決意旨參照）。　
　㈣本院之判斷:
　⒈自107年12月11日至109年7月31日期間，就當時未成年子女丁○○(於000年00月0日成年)及戊○○每人每月所需之扶養費用，
    兩造均同意以28,550元計算之，是兩名未成年子女就上開期
    間所需扶養費用合計為1,122,966元，為兩造所不爭執。
　⒉又兩造均為當時未成年子女丁○○及戊○○之扶養義務人，就扶
    養義務之比例應為各1/2為妥適，業如前述。是原告依民法
    第179條規定，請求被告返還代墊扶養費561,483元，及法定
    遲延利息，為有理由，逾此範圍之金額，則無理由，應予駁
    回。　
五、請求夫妻剩餘財產分配部分:
　㈠原告主張:
　⒈兩造並未約定夫妻財產制，應適用法定財產制，倘經法院判
    決離婚，應以離婚起訴時計算夫或妻現存之婚後財產，扣除
    婚姻關係存續中所負之債務後，如有剩餘應平均分配。
　⒉原告婚後財產:本件原告婚後財產僅有臺灣中小企銀二林分行
    之存款帳戶內金額684,849元，原告名下另外之華南銀行帳
    戶及彰化銀行帳戶均係被告使用，上開兩帳戶應列入被告之
    婚後財產。原告名下雖與被告共有彰化縣○○市○○段000000地
    號土地及彰化縣○○市○○段000號建物(門牌號碼:彰化縣○○市○○○街00號，下稱系爭彰化員林房地)，原告所有權持分1/2權
    利，然原告婚後均為家庭主婦，並無能力購買上開房地，被
    告雖於106年4月20日以買賣為登記原因登記1/2權利予原告
    ，然上開房地持分部分係被告所贈與，故上開房地原告持分
    1/2部分不應列入原告婚後財產。
　⒊被告婚後財產:
　⑴上開系爭彰化員林房地經鑑定價值為25,044,000元，被告應
    有部分為1/2，故被告持有上開房地價值為12,522,000元。
　⑵被告名下臺北市○○區○○段○○段000地號土地及臺北市○○區○○段
    ○○段000號建物(門牌號碼:臺北市○○區○○路000巷00弄00號)
    ，經鑑定價值為81,143,387元。
　⑶被告名下臺北市○○區○○段○○段000000地號土地，經鑑定價值
    為17,874,498元。
　⑷又被告有如附表二編號6至12所示之存款共77,536元，及附表
    二編號13所示之保單價值準備金293,628元。
　⑸又被告為減少原告對於剩餘財產之分配，於法定財產制關係
    消滅前五年內處分其婚後財產，應追計如附表三編號1至7所
    示部分共32,598,680元。說明如下:本件被告名下有數筆不
    動產，出租他人使用，被告於107年12月10日離家後，於同
    年月14日即自其彰化銀行帳戶密集轉出款項2,200,000元、4
    ,960,000元，共計7,160,000元。於同日亦自被告華南銀行
    帳戶轉出共12,790,000元。於107年12月19日自被告名下合
    作金庫帳戶轉出308,680元。另被告所持用之丙○○彰化銀行
    帳戶，於107年12月14日亦轉出9,470,000元；被告所持用戊○○彰化銀行帳戶亦於同日轉出2,870,000元。綜上，被告刻
    意處分財產共32,598,680元，均應以追計為被告婚後財產。
　⑹總計被告婚後財產為144,509,729元(計算式:12,522,000元+8
    1,143,387元+17,874,498元+77,536元+293,628元+32,598,6
    80元=144,509,729元)。　
　⒋故本件原告婚後財產為684,849元，被告婚後財產為144,509,
    729元，平均分配之金額應為71,912,440元(計算式:〈144,50
    9,729元-684,849元〉÷2=71,912,440元)。　
　㈡被告則以:
　⒈上開系爭彰化員林房地雖係被告所出資購買，然被告為感念
    原告對家庭的付出，願意登記上開房地一半之持分於原告之
    名下，被告考量未來早於原告死亡之可能性，先以贈與方式
    給予原告，係感念原告對家庭付出之獲得，應視為夫妻剩餘
    財產之預付，故原告名下系爭彰化員林房地應有部分，自應
    列入原告之婚後財產。又原告主張追計被告於分配基準日前
    處分財產之情事，未為任何舉證證明被告有何惡意移轉財產
    之情形，如前所述，被告自始無離婚之念頭，本件離婚訴訟
    亦係原告所提起，原告何時提起訴訟被告無法預知，被告實
    無惡意隱匿婚後財產之意圖，故被告主張追計被告如附表三
    編號1至7所示於基準日前所轉帳部分均為無理由，不應計入
    被告之婚後財產。
　⒉原告婚後財產:上開系爭彰化員林房地，原告有1/2持分，價
    值為12,522,000元，以及基準日時之臺灣中小企業銀行存款
    684,849元，共13,206,849元。
　⒊被告婚後財產:如表二編號1至13所示，共111,911,049元。
　⒋綜上，兩造基準日時夫妻剩餘財產之差額為55,613,100元(計
    算式:〈111,911,049元-684,849元〉÷2=55,613,100元)。然尚
    須扣除原告已預先受領之剩餘財產分配(即系爭彰化房地持
    分1/2)12,522,000元，故原告得請求之夫妻剩餘財產分配差
    額為43,091,000元(計算式:55,613,000元-12,522,000元=43
    ,091,100元)等語。
　㈢不爭執事項(見本院卷二第520至521頁):
　⒈原告婚後財產存款部分為684,849元。
　⒉系爭彰化員林房地經鑑定價值為25,044,000元，兩造各有應
    有部分1/2。
　⒊臺北市○○區○○段○○段000地號土地及臺北市○○區○○段○○段000
    號建物(門牌號碼:臺北市○○區○○路000巷00弄00號)，經鑑定
    價值為81,143,387元，為被告婚後財產。　　　
　⒋臺北市○○區○○段○○段000000地號土地，經鑑定價值為17,874,
    498元，為被告婚後財產。
　⒌如附表二編號6至12所示之存款共77,536元，及附表二編號13
    所示之保單價值準備金293,628元，均為被告婚後財產。
　㈣按夫妻現存之婚後財產，其價值計算以法定財產制關係消滅
    時為準。但夫妻因判決而離婚者，以起訴時為準，民法第10
    30條之4第1項定有明文。查兩造於82年3月16日結婚，原告
    於108年1月21日提起本件離婚之訴，併為夫妻剩餘財產分配
    之請求，依上開說明就兩造現存婚後財產價值之計算，應以
    離婚訴訟「起訴時」為準，即以108年1月21日為計算兩造婚
    後剩餘財產分配之基準時。又兩造婚後未約定夫妻財產制，
    亦為兩造所不爭執，揆諸上開說明，本件應適用法定財產制
    ，合先敘明。
　㈤本件就兩造婚後財產之計算爭點為:⒈原告所有系爭彰化員林
    之房地應有部分1/2，是否應計入原告之婚後財產?⒉原告主
    張被告於基準日前有如附表三編號1至7所示處分財產之行為
    ，應追計為被告之婚後財產，是否有理由?分述如下:
　⒈原告所有系爭彰化員林之房地持分1/2部分應計入原告婚後財
    產:
　⑴按當事人依民事訴訟法第277條主張有利於己之事實者，就其
    事實有舉證之責任。又贈與契約之成立，以當事人以自己之
    財產，為無償給與於他方之意思表示，經他方允受為要件。
    原告主張系爭彰化員林房地持分係被告所贈與，自應由原告
    就贈與之事實負舉證責任。
　⑵原告固主張系爭房地係被告所贈與，然其僅說明係因原告婚
    後為家庭主婦，無收入，不可能出資購買系爭房地，原告名
    下房產自為被告所贈云云。然查，依系爭房地謄本及不動產
    買賣契約書觀之，系爭房地係兩造共同於106年4月7日所購
    買，並於106年4月20日以買賣為登記原因，於兩造名下各登
    記應有部分1/2等情，有系爭土地登記第二類謄本、系爭建
    物登記第二類謄本及不動產買賣契約書在卷可證(見本院卷
    一第41至42、本院卷二第345至379頁)。是依上開不動產登
    記資料，尚無從認定係被告所贈與給原告。又原告是否有出
    資購買系爭房地，與系爭房地是否係被告所無償贈與並無直
    接因果關係，縱認原告未出資購買，其受有系爭不動產亦有
    可能係出於借名登記、家庭生活費用之對價、家庭勞務之對
    價等各種原因，原告僅以其未出資購買系爭房地，尚無從證
    明被告有無償贈與之意。
　⑶是系爭房地僅能認定為兩造婚後所取得之婚後財產。原告既
    未舉證被告有無償贈與之意思表示，其主張原告取得系爭房
    地1/2應有部分係被告無償贈與，不應列入原告婚後財產，
    為無理由。是原告名下所有系爭房地1/2部分，為原告婚後
    取得之財產，自應計入原告婚後財產範圍。
  ⒉原告主張被告婚後財產應追計附表三編號1至7所示金額，為
    無理由:
  ⑴按夫或妻為減少他方對於剩餘財產之分配，而於法定財產制
    關係消滅前5年內處分其婚後財產者，應將該財產追加計算
    ，視為現存之婚後財產，民法第1030條之3第1項前段定有明
    文。惟民法第1030條之3第1項規定之適用，除客觀上須有「
    5年內處分其婚後財產」之行為外，尚須主觀上有「故意侵
    害他方配偶剩餘財產分配請求權」之主觀要素始足當之，是
    夫妻之一方倘主張他方係為減少剩餘財產之分配，而故意為
    財產之處分者，自應就他方惡意處分婚後財產之事實負舉證
    責任。
　⑵本件原告主張被告於107年12月10日離家後，於短暫時間內之
    107年12月14日、107年12月18日分別轉帳如附表三所示之金
    額，然原告並無舉證被告主觀上有何「故意侵害他方配偶剩
    餘財產分配請求權」之主觀要素，是本件縱客觀上被告有上
    開轉帳行為，原告既未舉證說明被告主觀惡意，自難認有上
    開民法1030條之3第1項之適用。況依被告所述，直至本件訴
    訟中被告均表達無與原告離婚之意，依客觀情況亦難推認被
    告有惡意減少原告就婚後財產分配之惡意，是原告主張被告
    婚後財產應追計如附表三所示金額部分，尚難認為有理由。
　㈥如前所述，原告名下所有系爭房地1/2應有部分應計入原告婚
    後財產，是原告有附表一所示之婚後財產，共13,206,849元
    ；被告有附表二所示之婚後財產，共111,911,049元，故兩
    造夫妻剩餘財產分配差額為49,352,100元(計算式:〈111,911
    ,049元-13,206,849元〉÷2=49,352,100元)。是原告請求被告
    給付夫妻剩餘財產分配差額於49,352,100元內為有理由。
　㈦至被告辯稱上開登記於原告名下系爭房地應有部分，係屬夫
    妻剩餘財產之預付性質，應就原告得請求差額內予以扣除一
    情，被告就上開抗辯並未提出證據可佐，且系爭房地於106
    年4月間購入當時，兩造並無離婚議題，被告顯無於當時即
    有預付夫妻剩餘財產分配差額之意思，被告此部分抗辯自無
    可採。又被告一方面主張系爭房地應有部分1/2應計入原告
    婚後財產，於最後計算夫妻剩餘財產分配差額時，卻又未將
    系爭房地價值計入原告婚後財產，而得出原告可請求差額為
    55,613,000元，均屬誤會，併予敘明。
六、綜上所述，原告依民法第1052條第2項訴請離婚；依民法第1
    055條第1項請求酌定未成年子女戊○○權利義務之行使與負擔
    由原告單獨任之；依民法第1116條之2請求自本判決確定之
    翌日起至戊○○成年之日止，被告應按月於每月5日前給付扶
    養費於14,275元；依民法第179條規定請求被告應給付原告5
    61,483元，及自109年8月11日起至清償日止，按年息百分之
    5計算之利息；依民法第1030條之1第1項前段規定請求被告
    給付49,352,100元，及自離婚判決確定之翌日起至清償日止
    ，按年息百分之5計算之利息等部分，均為有理由，應予准
    許。惟逾上開範圍所為之請求，則均為無理由，則應駁回。
    爰判決如主文第一至五項所示。
七、兩造均陳明願供擔保，聲請宣告假執行或免為假執行，經核
    原告勝訴部分，兩造聲請合於法律規定，爰分別酌定如附表
    四所示之擔保金額准許之；至原告敗訴部分，其假執行之聲
    請因訴之駁回而失所附麗，應併予駁回。 　　
八、本件訴訟判決之基礎已臻明確，兩造其餘攻擊、防禦方法及
    所提證據，經本院審酌後，均與判決結果無影響，爰不一一
    予以論列，附此敘明。
九、據上論結，本件原告之訴為一部有理由、一部無理由，依家
    事事件法第51條、民事訴訟法第79條、第390條第2項、第39
    2條第2項，判決如主文。
中　　華　　民　　國　　110 　年　　10　　月　　14　　日
                    家事法庭法  官  陳諾樺
以上正本係照原本作成。
不服本判決，應於判決送達後20日之不變期間內，向本院提出
上訴狀。如委任律師提起上訴者，應一併繳納上訴審裁判費。
中　　華　　民　　國　　110 　年　　10　　月　　14　　日
                            書記官  區衿綾
附表一：原告婚後財產
編號 項目 名稱 登記權利範圍 登記日期/登記原因 價值 1 不動產 彰化縣○○市○○段000000地號土地 2分之1 106年4月7日／買賣 12,522,000元 2  彰化縣○○市○○段000○號建物（門牌號碼：彰化縣○○市○○○街00號） 2分之1 106年4月7日／買賣  3  臺灣中小企銀二林分行（帳號：00000000000）   684,849元 總計 本件應列入原告婚後剩餘財產總計為13,206,849元     

附表二：被告婚後財產
編號 項目 名稱 登記日期及原因 登記權利範圍/帳戶名義人 價值 1 不動產 彰化縣○○市○○段000000地號土地 106年4月20日／買賣 2分之1 12,522,000元 2  彰化縣○○市○○段000○號建物（門牌號碼：彰化縣○○市○○○街00號） 106年4月20日／買賣 2分之1  3  臺北市○○區○○段○○段000地號土地 86年10月27日／買賣 4分之1 81,143,387元 4  臺北市○○區○○段○○段000○號建物（門牌號碼：臺北市○○區○○路000巷00弄00號） 86年10月27日／買賣 全部  5  台北市○○區○○段○○段000000地號土地 92年11月27日／買賣 全部 17,874,498元 6 存款 彰化銀行松山分行(帳號:00000000000000)  吳炯錐 27,769元 7  華南商業銀行(帳號:00000000000)  吳炯錐 18,047元 8  合作金庫銀行彰化分行(帳號:0000000000000)  吳炯錐 10,000元 9  華南商業銀行(帳號:000000000000)  丁○○ 2,129元 10  彰化銀行松山分行(帳號:00000000000000)  丁○○ 3,980元 11  彰化銀行松山分行(帳號:00000000000000)  乙○○ 11,552元 12  彰化銀行五分埔分行(帳號:00000000000000)  甲○○ 4,059元 13 保單 合作金庫人壽(保單號碼:ZZZ0000000) 保單價值準備金  293,628元 總計 本件應列入被告婚後剩餘財產為不動產111,911,049元。     


附表三：原告主張追計被告婚後財產部分
編號 名稱 匯款時間 登記權利範圍/帳戶名義人 價值 1 彰化銀行松山分行(帳號:00000000000000)轉帳 107年12月14日 吳炯錐 2,200,000元 2 彰化銀行松山分行(帳號:00000000000000)轉帳 107年12月14日 吳炯錐 4,960,000元 3 華南商業銀行(帳號:000000000000)轉帳 107年12月14日 吳炯錐 6,390,000元 4 華南商業銀行(帳號:000000000000)轉帳 107年12月14日 吳炯錐 6,400,000元 5 彰化銀行松山分行(帳號:00000000000000) 107年12月14日 乙○○ 9,470,000元 6 彰化銀行五分埔分行(帳號:00000000000000) 107年12月14日 甲○○ 2,870,000元 7 合作金庫銀行彰化分行(帳號:0000000000000) 107年12月18日 吳炯錐 308,680元 

附表四:
主文編號 原告為被告供擔保之金額 被告為原告供擔保之金額 四 188,000元 561,483元 五 16,451,000元 49,352,100元